【裁判字號】    97,交聲,334
【裁判日期】    970414
【裁判案由】    交管條例聲異
【裁判全文】
臺灣板橋地方法院交通事件裁定        97年度交聲字第334 號
原處分機關  交通部公路總局臺北區監理所
異  議  人
即受處分人  甲○○
上列異議人因違反道路交通管理處罰條例事件，對原處分機關於
民國97年1 月29日所為之北監自裁字第裁00-000000000號裁決不
服，聲明異議，本院裁定如下：
    主  文
原處分撤銷。
甲○○汽車駕駛人，駕駛執照業經註銷仍駕駛小型車，處罰鍰新
臺幣陸仟元。
    理  由
一、異議意旨略以：異議人本來駕駛職業大貨車，但因逾期未審
    驗被註銷，此一判決是後來才知道，因本人在使用駕照時有
    效時間是民國96年12月11日，本人都不知此駕照有何問題，
    連填單警員也不知。扣也應扣我職業大貨車駕照，不因連普
    通自用小客貨也無法使用，當我收到加罰單才知我現在已成
    無照事實。這些條款一般民眾和警員都不知，只有監理站才
    知道，我機車駕照也從未換過，怎沒被扣，現在要換自用駕
    照卻要繳清這些加罰之罰單，根本是欲加之罪。現在不能開
    車不知要如何謀生，人民的權利被剝奪，又沒犯下重大違規
    ，扣我自用牌駕照沒有道理。且我那三張是紅線停車，或臨
    停、或停人行道被開立之紅單，只因我不知駕照有問題，警
    員是叫我拿行照給他，本人並未駕駛汽車，也非「攔停」，
    是我在擺路邊攤警員開完攤販違規又要開車輛違規，並不代
    表本人是駕駛人。為此對原裁決聲明異議，請求撤銷原處分
    等語。
二、按汽車駕駛人，駕駛執照業經註銷仍駕駛小型車者，處新臺
    幣6000元以上12000 元以下罰鍰，並當場禁止其駕駛，道路
    交通管理處罰條例第21條第1 項第4 款定有明文。
三、經查：
  (一)異議人前因持有職業駕駛執照未遵期辦理審驗，且逾一年以
    上，由交通部公路總局臺北區監理所（以下簡稱臺北區監理
    所）於95年2 月13日註銷異議人之職業小貨車駕駛執照。本
    件異議人於95年11月8 日8 時10分許，在臺北市○○街與重
    慶北路3 段223 巷交叉口處，因併排臨時停車，經臺北市政
    府警警察局大同分局警員攔停並掣單舉發，此有臺北市政府
    警察局北市警交字第AEV145840 號舉發違反道路交通管理事
    件通知單影本1 紙在卷可稽（該通知單業經異議人當場簽名
    收受），且為異議人所不爭執。異議人上開併排臨時停車之
    違規行為，經移送臺北區監理所後，發覺其尚有領有機器腳
    踏車駕駛小型車之違規事實，故臺北區監理所乃於95年12月
    18日製作北監字第400040266 號通知單舉發，並於同年月20
    日送達異議人，此有舉發通知單及郵政送達回執在卷可稽。
    嗣異議人未依規定於96年1 月18日到案，臺北區監理所再於
    97年1 月29日依道路交通管理處罰條例第21條第1 項第2 款
    規定，以異議人「領有機器腳踏車駕駛小型車」為由，裁處
    異議人罰鍰6000元，此亦有北監自裁字第裁00-000000000號
    裁決書1 紙在卷可憑。
  (二)雖異議人辯稱：「其係於路邊擺放路邊攤始為警查獲，而非
    有駕駛汽車行為，故非駕駛人」云云。惟依道路交通安全規
    則第83之2 條規定「非屬汽車及動力機械範圍之動力載具、
    動力運動休閒器材或其他相類之動力器具，不得於道路上行
    駛或使用。」由此推知道路交通管理處罰條例第21條第1 項
    所稱之駕駛行為，係指汽車及動力機械範圍之動力載具、動
    力運動休閒器材或其他相類之動力器具，「於道路上行駛或
    使用」之行為之謂。本件異議人於聲明異議狀內自承確有擺
    設路邊攤停車之事實，核異議人所為係已「使用」汽車裝載
    陳列販賣商品之功能，自屬駕駛行為無疑。又異議人於上開
    違規行為時，尚未換發普通執照，而違反道路交通安全規則
    第54條第3 項「職業汽車駕駛人得憑因逾期審驗被註銷之職
    業駕駛執照，申請換發同等車類之普通駕駛執照。但在未換
    發普通駕駛執照前，不得駕駛汽車」之規定，是異議人所辯
    顯無足採。
四、原處分機關以異議人違規事實明確，據以裁罰，固非無據，
    惟原處分機關未及辨明本件異議人之違規行為，係「駕駛執
    照業經註銷仍駕駛小型車」，應依道路交通管理處罰條例第
    21條第1 項第4 款規定裁罰，而誤以同條第1 項第2 款「領
    有機器腳踏車駕駛執照，駕駛小型車」之規定裁罰，其認事
    用法，尚有未洽。本件異議人之異議雖無理由，然原處分機
    關之裁決處分既有上開違誤，自應由本院撤銷原處分，另依
    道路交通管理處罰條例第21條第1 項第4 款之處罰規定，自
    為如主文第2 項所示之處罰，以資適法。
五、據上論斷，應依道路交通案件處理辦法第20條，裁定如主文
    。
中    華    民    國    97    年    4     月    14    日
                  交通法庭    法  官  陳財旺
上正本證明與原本無異。
如不服本裁定，應於送達後5日內敘明抗告理由，向本院提出抗
告狀。
                              書記官  周百川
中    華    民    國    97    年    4     月    14    日


司法院資訊處製作；財團法人民間司法改革基金會備份。
